臺灣高等法院民事裁定
110年度破抗字第33號
抗  告  人  吳聲煌  
上列抗告人因與相對人章阿胎、李文傑律師即吳家山之破產管理
人間破產執行聲明異議事件，對於中華民國110年4月26日臺灣新
竹地方法院70年度破字第7號裁定提起抗告，本院裁定如下： 
    主      文
原裁定廢棄。
追加分配表編號30章阿胎破產債權額新臺幣貳佰陸拾叁萬柒仟壹
佰玖拾伍元、分配金額新臺幣壹佰參拾貳萬肆仟肆佰貳拾捌元部
分，應予剔除。
抗告程序費用由相對人章阿胎、李文傑律師即吳家山之破產管理
人負擔。
    理      由
原法院民國70年10月20日70年破字第7號裁定主文第1項：「吳
  家山破產。」第2項：「選任李文傑律師為破產管理人。」第3
  項：「申報債權之期間自即日起至70年12月30日止。」第4項
  ：「第一次債權人會議定於70年11月17日上午10時在本院禮堂
  召開。」(見原法院卷1第19頁），破產人吳家山（於84年3月9
  日死亡）所有之重測前苗栗縣○○鎮○○段○○○段0000地號土地應
  有部分1/6、同小段48-5地號土地應有部分1/6、同小段48-6地
  號土地應有部分1/6、同小段49-1地號土地應有部分1/6、同小
  段122-2地號土地應有部分1/12、同小段174-1地號土地應有部
  分1/12，經苗栗縣政府徵收發給補償費新臺幣（下同）28萬8,
  030元，該補償金構成破產財團，破產管理人依補償金製作第
  一次分配表，分配予章阿胎以外之全體債權人，均不足分配。
  原法院於86年3月22日裁定核准第一次分配表，並於88年10月1
  日裁定破產程序終結。另吳家山所有之同鎮蟠桃段後庄小段48
  -3地號土地（重測後為同鎮信義段344地號，下稱系爭土地）
  ，雖經原法院於70年10月22日以70年度破字第7號函請地政機
  關辦理破產登記，並於70年10月24日10時15分登記完畢（土地
  謄本見原法院卷2第6頁），但破產管理人未就系爭土地為處理
  。
章阿胎曾以吳家山為被告訴請清償借款195萬元及利息、違約金
  ，經原法院一造辯論，並於70年10月27日以70年度訴字第1935
  號判決（下稱系爭判決）吳家山應給付章阿胎195萬元及利息
  、違約金（下稱系爭債權），章阿胎、吳家山均未上訴而確定
  。章阿胎於100年4月26日以系爭判決為執行名義，對吳家山之
  繼承人就系爭土地（章阿胎並非抵押權人）向臺灣苗栗地方法
  院（下稱苗栗地院）聲請強制執行（100年度司執字第6626號
  ），苗栗地院因系爭土地業經原法院70年度破字第7號辦理破
  產登記，而於100年5月6日函請原法院將苗栗地院100年度司執
  字第6626號執行案併入原法院70年度破字第7號辦理。
原法院依破產管理人之聲請，於103年11月28日召開債權人會議
  ，監查人吳家屏、吳家彬同意破產管理人變價處分系爭土地（
  見原法院卷4第16頁反面），原法院於104年4月9日以裁定准許
  就系爭土地為追加分配，並說明系爭土地已於70年10月24日為
  破產登記，並非破程序終結裁定後始發現之財產，自無破產法
  第147條但書之適用（見原法院卷4第70至71頁）。嗣破產管理
  人於104年12月11日就系爭土地實施拍賣(報紙見原審卷4第119
  頁），由章阿胎以374萬2,000元得標（破產管理人聲請狀見原
  法院卷5第4頁），章阿胎已繳納價金並辦理所有權移轉登記。
  破產管理人就系爭土地賣得價金374萬2,000元，於107年6月11
  日製作追加分配表（見原法院卷5第22至24頁），經原法院於1
  09年9月17日裁定認可該追加分配表，其中編號30章阿胎債權
  金額263萬7,195元，受分配132萬4,428元，不足131萬2,767元
  （見原法院卷5第392至401頁)。抗告人以章阿胎不應列入分配
  而聲明異議，經原法裁定駁回其異議（下稱原裁定）。抗告人
  提起抗告，理由略以：章阿胎未於破產裁定之債權申報期間申
  報債權，不得列入分配等語。
按破產債權，非依破產程序，不得行使，破產法第99條定有明
  文。破產債權人應祇可依破產程序行使其債權。破產之債權人
  ，應於規定期限內向破產管理人申報其債權，其不依限申報者
  ，不得就破產財團受清償，破產法第65條第1項第5款定有明文
  。準此，破產債權之債權人前對債務人起訴請求清償債務，而
  債務人於訴訟繫屬中經宣告破產者，該破產債權人仍僅得依破
  產程序行使權利，並應依限申報債權，方得就破產財團受清償
  ；茍逾期申報者，不得列入破產債權而受分配，即不得就破產
  財團受清償。所謂申報債權，係指合法申報債權而言。
章阿胎之系爭債權成立於破產宣告前，依破產法第98條規定，
  屬破產債權。破產管理人於83年11月15日製作之債權人名冊中
  ，雖列有章阿胎債權321萬0,966元(見原法院卷1第151頁），
  惟因章阿胎未提出相關債權憑證，破產管理人於84年3月27日
  以傑律(84)字第84023號函請章阿胎於84年4月15日前提出債權
  之憑據，惟章阿胎收受該函後並未置理（函及回執見原法院卷
  1第167至168頁），破產管理人並於本院具狀表示：88年10月1
  日破產程序終結前，伊並未與聞系爭判決等語（見本院卷第18
  6頁），而遍查本件破產事件卷宗，破產法院於100年5月24日
  收受苗栗地院併案函之前，並無任何資料提及章阿胎系爭判決
  所載之系爭債權存在，則章阿胎於第一次分配前之申報債權為
  不合法。嗣後章阿胎於100年4月26日以系爭判決為執行名義，
  就系爭土地聲請強制執行，苗栗地院函請併入本件辦理，原法
  院於104年4月9日以裁定准許就系爭土地為追加分配，但由於
  章阿胎未依破產裁定之申報期間即70年10月20日起至同年12月
  30日止合法申報債權，即不得就破產財團受清償，而不得將系
  爭債權列入追加分配表。
27年8月19日司法院院字第1765號解釋：「已有執行名義之債權
  ，不在破產法第65條第1項第5款所定限制之列，故雖逾申報期
  限，仍得就破產財團而受清償。」，章阿胎固於吳家山經宣告
  破產前即提起70年度訴字第1935號民事訴訟，原法院並於70年
  10月27日為系爭判決，但章阿胎於70年10月20日破產宣告時尚
  未取得該執行名義，非屬破產宣告前取得執行名義之債權人，
  依司法院院字第1765號反面解釋，仍在破產法第65條第1項第5
  款所定限制之列。章阿胎及破產管理人抗辯系爭債權不受破產
  法第65條第1項第5款申報期限之限制，仍得就破產財團分配而
  受清償云云，並不足採。
破產法第65條第2項規定：「對於已知之債權人、債務人及財產
  持有人，仍應將前項所列各事項，以通知書送達之。」，依其
  文義，法院為破產宣告時，除應公告破產裁定外，對於已知之
  債權人，仍應將同條第1項破產宣告之公告以通知送達之，其
  目的僅在使債權人知悉債務人已受破產宣告之事實，俾於期限
  內申報債權而已，債權人受通知後，如未於相當期限內申報，
  仍不得就破產財團受償。破產法第65條第2項僅規定對於已知
  之債權人等應將破產宣告之公告以通知送達之，並未規定要列
  入分配。26年5月19日司法院院字第1673號解釋㈡：「若法院為
  破產宣告，債權人於公告後，雖均不依限申報債權，而法院對
  於其所已知之債權人及其債權數額，仍得依破產程序進行。」
  ，該解釋僅稱法院對於已知之債權人及其債權數額，得依破產
  程序進行，倘若認為得將不依限申報之債權人列入分配，恐有
  超過破產法第65條第2項規定之虞（依司法院釋字第771號解釋
  ，司法院院字解釋之性質為司法院依當時法令所發布之命令，
  於現行憲政體制下，法官仍得依據法律，表示適當之不同見解
  ，不受其拘束）。章阿胎於70年11月17日第一次債權人會議、
  84年2月23日第二次債權人會議均有出席(筆錄見原法院卷1第8
  6至89頁、第158至161頁），顯知悉吳家山已受破產宣告之事
  實，仍未於申報債權期間內合法申報債權，即不得就破產財團
  受償。況本件破產管理人陳明其於88年10月1日破產程序終結
  前並不知悉系爭判決（書狀見本院卷第186頁），破產管理人
  於第一次分配時既不知章阿胎之系爭債權，即難認章阿胎為已
  知之債權人。
綜上所述，章阿胎於70年10月20日吳家山受破產宣告時，尚未
  取得70年10月27日原法院70年度1935號民事判決，非屬破產宣
  告前取得執行名義之債權人，應受破產法第65條第1項第5款申
  報期限之限制，章阿胎未於申報期限內合法申報債權，即不得
  就破產財團受清償，而不得列入追加分配表。抗告人聲明異議
  ，主張應將系爭債權剔除，不列入本件破產債權而受追加分配
  ，為有理由。原裁定駁回其異議，容有未洽。抗告意旨指摘原
  裁定不當，聲明廢棄，為有理由。
據上論結，本件抗告為有理由，爰裁定如主文。
中　　華　　民　　國　　110 　年　　11　　月　　2 　　日
                  民事第十八庭  
                      審判長法  官  黃明發
                            法  官  林政佑
                            法  官  周美雲

正本係照原本作成。
本裁定除以適用法規顯有錯誤為理由外，不得再抗告。如提起再
抗告，應於收受送達後10日內委任律師為代理人向本院提出再抗
告狀。並繳納再抗告費新臺幣１千元。
中　　華　　民　　國　　110 　年　　11　　月　　3 　　日

　 　　　　　　　　　　　　 書記官  呂  筑